臺灣彰化地方法院民事裁定
                          109年度司繼字第1634號
聲  請  人  張清娘  


關  係  人  王世勳律師

關  係  人  財政部國有財產署中區分署

法定代理人  趙子賢  
上列聲請人聲請對被繼承人黃施嬌英選任遺產管理人事件，本院
裁定如下：
    主  文
選任關係人王世勳律師為被繼承人黃施嬌英（民國00年0月00日
生，身分證統一編號：Z000000000號，生前籍設彰化縣○○鎮○○巷
00號，民國93年12月28日死亡）之遺產管理人。
准對被繼承人黃施嬌英之繼承人為承認繼承之公示催告。
被繼承人黃施嬌英之大陸地區以外之繼承人，應自本公示催告公
告於司法院網站之翌日起，一年內承認繼承。上述期限屆滿而無
繼承人承認繼承時，被繼承人黃施嬌英之遺產，於清償債權並交
付遺贈物後，如有賸餘即歸屬國庫。
程序費用新臺幣壹仟元由被繼承人黃施嬌英之遺產負擔。
    理  由
一、本件聲請意旨略以：聲請人為坐落彰化縣○○鎮○○段000地號
    土地之共有人，又土地共有人之一施林已死亡，其遺產由其
    子施讚、施成奎、施金鎮、施熱泉等人繼承，爾後施金鎮死
    亡，其應繼分由養女黃施嬌英繼承，然被繼承人黃施嬌英於
    民國93年12月28日死亡，惟其留有遺產但無人繼承，親屬會
    議亦未選任遺產管理人，是否仍有應繼承之人不明，致聲請
    人對前開土地無法行使權利，為此聲請選任被繼承人黃施嬌
    英之遺產管理人等語。
二、按先順序繼承人均拋棄其繼承權時，由次順序之繼承人繼承
    。其次順序繼承人有無不明或第四順序之繼承人均拋棄其繼
    承權者，準用關於無人承認繼承之規定，民法第1176條第6
    項定有明文。次按繼承開始時，繼承人之有無不明者，由親
    屬會議於1個月內選定遺產管理人，並將繼承開始及選定遺
    產管理人之事由，向法院報明；親屬會議依前條規定為報明
    後，法院應依公示催告程序，定6個月以上之期限，公告繼
    承人，命其於期限內承認繼承；無親屬會議或親屬會議未於
    前條所定期限內選定遺產管理人者，利害關係人或檢察官，
    得聲請法院選任遺產管理人，並由法院依前項規定為公示催
    告，此為民法第1177條、第1178條所明定。
三、經查，聲請人主張之前揭事實，業據提出土地謄本影本、繼
    承系統表、除戶謄本等件為證，經核無訛；經本院職權查詢
    查無被繼承人黃施嬌英之前案紀錄，又經本院向彰化○○○○○○
    ○○○函查結果，被繼承人黃施嬌英繼承開始時無繼承人存在
    ，此有本院索引卡查詢證明及彰化○○○○○○○○○110年11月26日
    彰鹿戶字第1100003946號函檢附戶籍資料在卷可參，堪信屬
    實。從而，聲請人以利害關係人即土地共有人身份聲請為被
    繼承人黃施嬌英選任遺產管理人，依法應屬有據，本件自有
    選任遺產管理人之必要。又選任遺產管理人，首在考慮其適
    切性，即除管理遺產須公平外，應以對遺產遺債情況瞭解較
    深，或對遺產管理事務有專業能力者為優先選任。查被繼承
    人黃施嬌英尚有遺產即坐落於鹿港鎮玉順段541地號土地之
    應有部分，須賴遺產管理人管理該事務，本院函請彰化律師
    公會推薦適合且有意願擔任本件遺產管理人之人選，經該會
    推薦曾玲玲律師擔任，嗣曾玲玲律師表示因工作繁忙無暇擔
    任，經聲請人具狀聲請由王世勳律師擔任本件遺產管理人，
    此有彰化律師公會函及王世勳律師願任同意書及律師證書（
    後二件為影本）等件在卷可考。查王世勳律師具有法律專業
    知識及能力，並有多年執業經驗，卷內亦無其與遺產事務有
    利害關係等不適於擔任遺產管理人之情形，應不致有利害偏
    頗之虞，認選任王世勳律師為被繼承人黃施嬌英之遺產管理
    人應為適當，故依法選任之並為承認繼承之公示催告，裁定
    如主文所示。
四、末依民法第1179條規定，遺產管理人職務為：⑴編製遺產清
    冊。⑵為保存遺產必要之處置。⑶聲請法院依公示催告程序
    ，限定1年以上之期間，公告被繼承人之債權人及受遺贈人
    ，命其於該期間內報明債權及為願受遺贈與否之聲明，被繼
    承人之債權人及受遺贈人為管理人所已知者，應分別通知之
    。⑷清償債權或交付遺贈物。⑸有繼承人承認繼承或遺產歸屬
    國庫時，為遺產之移交。前項第1 款所定之遺產清冊，管理
    人應於就職後3個月內編製之；第4款所定債權之清償，應先
    於遺贈物之交付，為清償債權或交付遺贈物之必要，管理人
    經親屬會議之同意，得變賣遺產。法院選任之遺產管理人並
    應於職務執行完畢後，向法院陳報處理遺產之狀況並提出有
    關文件，家事事件法第140條亦定有明文規定，併此說明。
五、又若無該被繼承人之繼承人承認繼承，其遺產於清償債權，
    並交付遺贈物後，如有賸餘，歸屬國庫。從而國有財產署依
    國有財產法第9條之規定，對被繼承人之財產具有期待利益
    ；且非公用財產，以國有財產局（現為國有財產署）為管理
    機關，民法第1185條、國有財產法第12條分別定有明文，國
    有財產署依法係非公用財產之管理機關，自與本件有利害關
    係，是本院依職權併予通知，附此說明。
六、依家事事件法第127條第4項規定，裁定如主文。
七、如對本裁定抗告，須於裁定送達後10日之不變期間內，向本
    院提出抗告狀，並繳納抗告費新臺幣1,000元。
中　　華　　民　　國　　110 　年　　12　 　月　　30 　日
                  家事法庭  司法事務官　陳怡君